【裁判字號】    99,抗,115
【裁判日期】    990531
【裁判案由】    本票裁定
【裁判全文】
臺灣板橋地方法院民事裁定               99年度抗字第115號
抗  告  人  乙○○
相  對  人  甲○○
上列抗告人因與相對人間本票裁定事件，對於中華民國99年4 月
19日臺灣板橋地方法院99年度司票字第1803號裁定提起抗告，本
院裁定如下：
    主      文
抗告駁回。
抗告程序費用由抗告人負擔。
    理      由
一、按執票人向本票發票人行使追索權時，得聲請法院裁定後強
    制執行，票據法第123 條定有明文。又本票執票人依上開法
    條之規定，聲請法院裁定及抗告法院之裁定，僅依非訟事件
    程序，以審查強制執行許可與否，並無確定實體上法律關係
    存否之效力，如發票人就票據債務之存否有爭執時，應由發
    票人提起確認之訴，以資解決（最高法院56年台抗字第714
    號、57年台抗字第76號判例意旨參照）。又按「匯票上雖有
    免除作成拒絕證書之記載，執票人仍應於所定期限內，為承
    兌或付款之提示，但對於執票人主張未為提示者，應負舉證
    之責。」，票據法第95條定有明文，又依同法第124 條規定
    ，上開規定於本票準用之。
二、本件相對人主張：伊執有抗告人於民國96年6 年15日所簽發
    ，免除作成拒絕證書之本票1 紙，內載金額新臺幣（下同）
    4,500,000 元（註：上開本票雖記載到期日96年6 月10日，
    係於發票日之前，惟依臺灣高等法院暨所屬法院70年度法律
    座談會民事類第42號研討結果，應以未載到期日之本票視之
    ，視為見票即付，不應認本票無效。），詎屆期提示未獲付
    款，依票據法第123 條聲請裁定許可強制執行等情，已據提
    出上開本票1 紙為證，原裁定予以准許，即無不合。抗告意
    旨雖以：上開本票係號稱黑道之第三人逼迫抗告人為男友之
    安危而簽發，當時抗告人已向三重分局長泰派出所報案在案
    ，而當時相對人並非黑道兄弟之委託人，茲今充由相對人以
    本票持有人自居而提出本件本票之裁定，故相對人並非合法
    持有人，且本票雖有免除作成拒絕證書之記載，執票人得不
    請求作成拒絕證書，然執票人仍應於所定期限內為付款提示
    ，惟本件相對人就上開本票自96年6 月15日迄今未向抗告人
    提示，事隔近3 年突逕向法院為對本票准許強制執行之聲請
    ，原裁定對此未予詳查，准許相對人之聲請，實非適法，為
    此提起抗告，請求廢棄原裁定等語。惟查：抗告人陳稱其簽
    發上開本票係遭第三人逼迫，相對人並非合法之執票人一節
    ，即使屬實，亦係實體上之爭執，應由抗告人另行提起民事
    訴訟，以資解決，本件非訟程序不得加以審究，仍應為許可
    強制執行之裁定。是抗告人請求廢棄原裁定，於法無據。至
    抗告人另以：相對人就上開本票自96年6 月15日迄今未向其
    為付款之提示一節，經查上開本票票面已記載免除作成拒絕
    證書，執票人固有提示請求付款之義務，惟依前揭說明，主
    張執票人未為提示之抗告人，應負舉證之責任，然抗告人並
    未提出任何證據證明相對人未向抗告人提示請求付款，則抗
    告人此部分抗辯亦屬無據。
三、據上論結，本件抗告為無理由，依非訟事件法第46條、第21
    條第2 項，民事訴訟法第495 條之1 第1 項、第449 條第1
    項、第78條，裁定如主文。
中    華    民    國    99    年    5     月    31    日
                  民事第一庭      法  官  黃信樺
以上正本係照原本作成。
如不服本裁定，僅得於收受本裁定正本送達後10日內，以適用法
規顯有錯誤為理由，向本院提出再抗告狀，（須附繕本一份及繳
納再抗告裁判費新台幣1,000 元），經本院許可後始可再抗告。
中    華    民    國    99    年    5     月    31    日
                                  書記官  李佳靜

司法院資訊處製作；財團法人民間司法改革基金會備份。
